【裁判字號】    89,再,64
【裁判日期】    891227
【裁判案由】    給付工程款
【裁判全文】
臺灣高等法院高雄分院民事判決  八十九年度再字第六十四號
    再  審原告  聯統營造股份有限公司
    法定代理人  甲○○
    訴訟代理人  陶靜芳律師
    再  審被告  秉伸興業股份有限公司    設高雄縣大寮鄉○○街八○號
    法定代理人  乙○○        .
右當事人間給付工程款事件，再審原告對於中華民國八十九年九月十五日本院八十九
年度上更（一）字第四七號確定判決，提起再審之訴，本院裁判決如左：
      主      文
再審之訴駁回。
再審訴訟費用由再審原告負擔。
      事      實
甲、再審原告方面：
  本件未經言詞辯論程序，依再審原告提出之書狀聲明及陳述如下：
一、聲明：
（一）原確定判決廢棄。
（二）右廢棄部分，再審被告於第一審之訴（除最高法院確定部分外）及其假執行之
      聲請均駁回。
（三）第一、二、三審暨再審之訴訟費用由再審被告負擔。
二、陳述：
    原確定判決就既存於歷審之重要卷證，有漏未斟酌之重大違誤，且該證物對再審
    原告顯然有利，依民事訴訟法第四百九十七條之規定，提起本件再審之訴，茲指
    摘如後：
（一）原確定判決理由五以「上訴人自行僱工修補，均未能舉證以實其說」，惟再審
      原告自始即主張僱工「陳明進」進行修補瑕疵，此有證人劉容鍑證稱「我民國
      八十四年去的時候，大部分都是陳明進來做工程，沒有看到其他的人來做工程
      」，此重要證物未經原確定判決斟酌。
（二）兩造合約書第九條明白規定工程驗收程序，而再審原告與省立台南醫院亦有一
      獨立完整之工程合約，該合約第十七項規定驗收及接管之程序，亦即上開兩合
      約各自訂有不同之驗收程序。而再審原告於更審前之二審曾提出一「驗收證明
      書」，明白記載驗收之兩造為台灣省立台南醫院及再審原告，而此證明書之作
      成當係根據台南醫院及再審原告間之工程合約書第十七條之規定而來。又證人
      陳萬福（台南省立醫院總務組人員）於更審前之二審證稱「整個工程是由聯統
      公司得標。至於聯統公司如何再發包出去，我們不知道。」「我們只針對聯統
      公司」，益證，最後之點交、驗收終歸係由再審原告依合約向省立台南醫院交
      待。
（三）再者，再審被告於本件上訴第三審之上訴理由中載道「....  且依兩造簽訂之
      工程合約書第九條規定，....，然本件迄未經驗收程序，此亦經被上訴人於八
      十七年九月十日在原審自認在案，而本件之工程係經台南醫院於八十五年七月
      二十三日全部驗收完畢，....  」換言之，再審被告上訴最高法院時，援引兩
      造間合約書第九條之驗收條款，再佐以再審原告兩造未經驗收之主張，抗辯時
      效之進行，然又以矛盾之說法，謂「台南醫院工程既於八十五年七月二十三日
      全部驗收通過，足證本件於八十五年七月二十三日亦經台南醫院驗收通過，顯
      已達該條文訂立之目的，且已達該條文之訂立之最終目的即經台南醫院驗收通
      過，從而此時本件已否經過上訴人驗收，已無任何意義」，並為原確定判決所
      採，忽視獨立契約條款之扭曲解釋，顯然違背民法契約解釋首依「文意解釋」
      之原理原則。
乙、再審被告方面：
    本件未經言詞辯論程序，依再審被告提出之書狀聲明及陳述如下：
一、聲明：
（一）再審之訴駁回。
（二）再審費用由再審原告負擔。
二、陳述：
（一）再審原告固曾主張僱工陳明進修補瑕疵，並傳訊證人劉容鍑以資證明，惟於更
      審前之二審，法官曾命再審原告提出修補瑕疵之損害證明，然再審原告迄未提
      出。惟縱再審原告有自行修補瑕疵，該瑕疵均屬輕微，再審原告主張新台幣（
      下同）一百零七萬五千元之減少報酬請求權，顯屬無稽，又承攬人之減少報酬
      請求權，因瑕疵發現後一年不行使而消滅，而損害賠償請求權，亦因原因發生
      後一年間不行使而消滅，再審原告既於八十三年十一月發現該瑕疵，則其遲至
      八十七年九月十日才主張上開權利，顯已逾一年時間。況再審被告原起訴請求
      一百五十七萬五千元，其中一百零五萬元因罹於時效，經最高法院駁回該部分
      之請求而告確定在案，惟該部分之債權在時效未完成前已適於對再審原告之修
      補債權、損害債權抵銷，並以再審答辯狀為抵銷之意思表示，從而，經抵銷後
      ，再審原告並無主張重要證據漏未斟酌足以影響判決之理由，再審原告之請求
      顯乏依據。
（二）再審被告僅係轉包再審原告得標工程中之櫥櫃部分工程，兩造之權利義務故應
      依兩造之合約履行，惟有關「驗收」部分，既然兩造所簽訂合約書中第五條之
      付款方式註明「工程完成初驗茲收」，則雖再審原告主張本件迄未經驗收程序
      ，惟本件工程為台南醫院工程中之一部份工程，則台南醫院既已於八十五年七
      月二十三日全部驗收通過，足證本件於八十五年七月二十三日亦經台南醫院驗
      收通過，顯已達該條文訂立之目的，應視為亦已經再審原告驗收完畢，否則若
      再審原告一再拒絕驗收，豈不造成再審原告一方面得向台南醫院請求工程款，
      卻另一方面拒絕再審被告請求尾款，有違該合約書第五條訂立之目的。本件工
      程既已驗收完成，再審原告亦無再行驗收之必要，再審被告自得依法請求給付
      系爭工程尾款，再審原告提起本件再審之訴，顯無理由，請求駁回原告再審之
      訴。
丙、本院依職權調取本院八十九年度上更（一）字第四七號給付工程款等事件全卷。
      理      由
一、原確定判決於八十九年九月二十五日送達再審原告訴訟代理人而告確定，有送達
    回函足證，本件再審之訴之不變期間應自判決確定之翌日即八十九年九月二十六
    日起算，再審原告之訴訟代理人住台南市，應扣除在途期間四日，其於八十九年
    十月二十六日提起本件再審之訴，未逾三十日之再審不變期間，合先敘明。
二、按依第四百六十六條不得上訴於第三審法院之事件，除前條規定外，其經第二審
    確定之判決，如就足影響於判決之重要證物，漏未斟酌者，亦得提起再審之訴，
    民事訴訟法第四百九十七條定有明文。經查，
（一）所謂「證物」包括書證及與書證有相同效力之物件或勘驗物等項，並不包括證
      人在內。本件再審原告主張原確定判決漏未斟酌證人劉容鍑、陳萬福二人之證
      詞，與上開法條就足影響於判決之重要「證物」，漏未斟酌之規定不符，難認
      合於再審之要件。
（二）本件再審原告主張原確定判決漏未斟酌其所提出之「驗收證明書」、兩造間之
      工程合約及再審原告與台南省立醫院之工程合約，認原確定判決違背民法契約
      解釋首依「文意解釋」之原理原則云云，惟本件再審被告提起原訴時，即已提
      出兩造間之工程合約（見八十六年訴字第三七四號卷二六至二八之一頁），至
      「驗收證明書」及再審原告與台南省立醫院之工程合約，業據再審原告於前審
      提出（見八十七年上字第三四六號卷第四八頁、六九至七三頁），至「驗收證
      明書」記載系爭工程台南醫院於八十五年七月二十三日驗收完畢，此經本院前
      審加以斟酌，綜合全辯論意旨，於確定判決理由五記載「依兩造間所定工程合
      約書第五條第三款所附加之條件【工程初驗完成茲收】，則系爭工程款固應待
      工程完成驗收時，始得請求。惟本件工程為台南醫院工程其中之一部份工程，
      而台南醫院工程已於八十五年七月二十三日全部驗收通過，為上訴人所自認，
      足證系爭工程於八十五年七月二十三日亦經台南醫院驗收通過，顯已達兩造上
      開合約條款所附加條件之目的，從而系爭工程已否經上訴人驗收，已無任何意
      義。是被上訴人主張系爭工程於八十五年七月二十三日台南醫院全部驗收完畢
      時應視為上訴人驗收完成等語，堪予採信。」等語，說明其得心證之理由，並
      無對上開證物未加以斟酌之情事，再審原告該部分主張，並無足取。
（三）又再審原告主張再審被告於上訴最高法院時主張再審原告未經驗收程序以抗辯
      時效之進行，而於前審卻以矛盾之說法主張台南醫院已驗收，則再審原告是否
      驗收已無任何意義，詎原確定判決竟加以採信，忽視獨立契約條款解釋原則等
      語，惟當事人之主張是否前後矛盾，原確定判決如何採信，乃法院依職權自由
      斟酌認定，並無所謂重要證物漏未斟酌情事，與提起再審之要件不符。縱上所
      述，再審原告提起再審之訴所主張之事由，顯無再審理由，爰不經言詞辯論，
      逕以判決駁回之。
三、據上論結：本件再審之訴顯無理由，依民事訴訟法第五百零二條第二項、第七十
    八條判決如主文。
中      華      民      國    八十九    年    十二      月    二十七    日
                                      臺灣高等法院高雄分院民事第二庭
~B1審判長法官  黃清江
~B2法      官  簡色嬌
~B3法      官  陳真真
右為正本係照原本作成。
不得上訴。
中      華      民      國    八十九    年    十二      月    二十九    日
~B法院書記官  鄭靜芳
                                                                    Ｊ


司法院資訊處製作；財團法人民間司法改革基金會備份。
